臺灣嘉義地方法院民事判決　九十一年度訴字第三四三號
　　原　　　告　台南區中小企業銀行股份有限公司嘉義分公司
　　法定代理人　甲○○
　　訴訟代理人　戊○○
　　被　　　告　乙○○
　　　　　　　　丁○○
　　　　　　　　丙○○
右當事人間請求給付借款事件，本院判決如左：
    主    文
被告乙○○、丁○○應連帶給付原告新台幣壹佰伍拾壹萬玖仟柒佰伍拾柒元，及自民
國九十年六月五日起至清償日止，按年息百分之八．一六五計算之利息，並自民國九
十年七月六日起至民國九十一年一月五日止，按上開利率百分之十，自民國九十一年
一月六日起至清償日止，按上開利率百分之二十計付之違約金。
原告其餘之訴駁回。
訴訟費用由被告乙○○、丁○○連帶負擔。
    事    實
甲、原告方面：
  一、聲明：被告應連帶給付原告新台幣（下同）一百五十一萬九千七百五十七元，
      及自民國九十年六月五日起至清償日止，按年息百分之八．一六五計算之利息
      ，並自民國九十年七月六日起至清償日止，在六個月以內者，按上開利率百分
      之十，超過六個月者，按上開利率百分之二十計付之違約金。
  二、陳述：
  （一）被告乙○○以其餘被告為連帶保證人，於民國八十八年五月五日向原告借用
        二百萬元，約定利息按年息百分之八．二五計算（現利率調整為百分之八．
        一六五），逾期清償在六個月以內者，按上開利率百分之十，超過六個月者
        ，按上開利率百分之二十計付違約金，清償期為九十五年五月五日。詎被告
        乙○○自九十年六月五日起即未清償，依約全部債務視為全部到期，依消費
        借貸及連帶保證契約之法律關係訴請被告連帶給如聲明所示之本息及違約金
        。
  （二）被告丙○○於八十七年間曾向原告借款，其簽名及印章與本件借據上被告丙○○之簽名印章相同。本件借據上之簽名雖非被告丙○○所簽，但係被告丙○○委託其妹林淑芬簽名，前後二筆借款之簽名相同。對保需本人親自到場
        ，並核對身分證明及印章。
  三、證據：提出借據影本三份，繳款明細查詢單、分期償還放款帳卡影本各一份為
      證。
乙、被告乙○○方面：
    被告乙○○未於最後言詞辯論期日到場，據其以前到場陳述略稱：
  一、聲明：駁回原告之訴。
  二、陳述：連帶保證人之資料係丁○○所提供，其提供土地予女婿丁○○去借款。
丙、被告丙○○方面：
    被告丙○○未於最後言詞辯論期日到場，據其以前到場陳述略稱：
  一、聲明：駁回原告之訴。
  二、陳述：借據上之筆跡非其所簽，未授權予乙○○、丁○○向原告借款，未委任
      其妹林淑芬簽名蓋章，亦未前往對保，當天其有上班。雖於八十七年間曾向原
      告借款，但已經還清，不能用二十萬元之借據證明本件借款其有連帶保證。又
      八十七年間向原告借款之借據簽名與本件借據上之簽名雖相同，惟均非其本人
      所簽，八十七年間之借款係委託其妹林淑芬處理，原告有傳真委託書予其簽名
      。
  三、證據：提出勞工保險給付申請書、楊梅鎮公所員工請假卡、簽到退簿影本各一
      份為證。
丁、被告丁○○未於言詞辯論期日到場，亦未提出書狀作何聲明或陳述。
    理    由
一、本件被告均未於最後言詞辯論期日到場，核無民事訴訟法第三百八十六條各款所
    列情形，爰依原告之聲請，由其一造辯論而為判決。
二、本件原告主張之事實，關於被告乙○○、丁○○部分，業據其提出借據、繳款明
    細查詢單影本各一份為證，核屬相符，並為被告乙○○所不爭執，堪信為真實。
    從而原告依消費借貸及連帶保證契約之法律關係請求被告乙○○、丁○○連帶給
    付如主文第一項所示之本息及違約金為有理由，應予准許。
三、關於被告丙○○部分：原告主張被告丙○○亦為本件借款之連帶保證人，固據其
    提出借據影本三份，繳款明細查詢單、分期償還放款帳卡影本各一份為證。惟被
    告丙○○辯稱：未擔任本件借款之連帶保證人，借據上之簽名及蓋章非其所親為
    ，亦未前往對保等語。按稱保證者，謂當事人約定一方於他方之債務人不履行債
    務時，由其代負履行責任之契約，民法第七百三十九條定有明文。而所謂連帶保
    證係保證人與主債務人連帶負履行責任之保證。連帶保證具連帶債務之性質，債
    權人得先向保證人為全部給付之請求（民法第二百七十三條參照），保證人並無
    民法第七百四十五條之先訴抗辯權，參照民法第二百七十二條：「數人負同債務
    ，明示對於債權人各負全部給付之責任者，為連帶債務。」之規定，足見連帶保
    證契約之成立，亦以明示為限。經查，
（一）原告自認其提出之本件借款之借據上被告丙○○之簽名、蓋章非被告丙○○所
      親為，惟主張：係被告丙○○委任其妹林淑芬簽名等語。被告丙○○則抗辯：
      未授權林淑芬代簽等語。兩造之爭執在於被告丙○○是否曾授權訴外人林淑芬
      於借據上代為簽章。
（二）原告認被告丙○○授權予訴外人林淑芬簽章，主要之依據係認被告丙○○於八
      十七年間向原告借款之簽名與本件之簽名相同。惟一般金融實務上借款及連帶
      保證之程序，無不有對保之程序，以確保債權。而所謂對保，需本人親自到場
      ，核對連帶保證人身分證明、確認為本人，親自簽名蓋章等情，此為原告所自
      認。果爾，依上開程序之對保，既需本人親自到場為之，當無授權他人代理之
      餘地，自亦無表見代理之可能。本件如被告乙○○為本件借款時確邀被告丙○○為連帶保證人，原告自應依上開程序對保，惟原告自認被告丙○○並未到場
      對保。
（三）由自己之行為表示以代理權授與他人，或知他人表示為其代理人而不為反對之
      表示者，對於第三人應負授權人之責任，民法第一百六十九條前段定有明文，
      此為民法關於表見代理之規定。所謂由自己之行為表示以代理權授與他人者，
      對於第三人應負授權人之責任，必須本人有表見之事實，足使第三人信該他人
      有代理權之情形存在，始足當之（最高法院六十年台上字第二一三○號判例參
      照）。查我國人民將自己印章交付他人，委託該他人辦理特定事項者，比比皆
      是，倘持有印章之該他人，除受託辦理之特定事項外，其他以本人名義所為之
      任何法律行為，均須由本人負表見代理之授權人責任，勢將危害社會交易之安
      全（最高法院七十年台上字第六五七號判例參照）。本件原告自認：並無書面
      之委任狀可證明被告丙○○委任訴外人林淑芬代為簽名等語。此實有悖於一般
      銀行業擔保放款之常情，參以原告又未踐行對保之程序，自不能僅憑訴外人林
      淑芬持被告丙○○印章之事實，即認足使原告相信被告丙○○曾授權予訴外人
      林淑芬代為簽章，擔任本件借款之連帶保證人。
（四）綜上所述，原告主張被告丙○○亦為本件借款之連帶保證人，難認有據，無法
      採信。從而原告依消費借貸及連帶保證契約之關係，請求被告丙○○應與其餘
      被告連帶給付如主文第一項所示之本息及違約金，於法無據，應予駁回。
四、據上論結，本件原告之訴為一部有理由，一部無理由，依民事訴訟法第三百八十
    五條第一項前段、第七十九條但書、第八十五條第二項，判決如主文。
中　　　華　　　民　　　國　　九十一　　年　　 十一 　　月　　 十二 　　日
~B臺灣嘉義地方法院民事第二庭
~B　　法　官　黃　渙　文
右為正本係照原本作成
如對本判決上訴須於判決送達後廿日內向本院提出上訴狀。
中　　　華　　　民　　　國　　九十一　　年　　 十一 　　月　　 十二 　　日
~B　　書記官　馮　澤　文
